【裁判字號】    99,上易,661
【裁判日期】    990511
【裁判案由】    詐欺
【裁判全文】
臺灣高等法院刑事判決                 99年度上易字第661號
上  訴  人
即  被  告  丙○○
上列上訴人因詐欺案件，不服臺灣桃園地方法院98年度易字第13
43號，中華民國99年2月23日第一審判決（聲請簡易判決處刑案
號：臺灣桃園地方法院檢察署98年度偵緝字第1586號），提起上
訴，本院判決如下：
    主  文
原判決撤銷。
丙○○無罪。
    理  由
一、聲請簡易判決處刑意旨如附件所示。
二、按犯罪事實應依證據認定之，無證據不得認定其犯罪事實，
    刑事訴訟法第154條第2項定有明文。又按刑事訴訟法第161
    條第1項規定檢察官就被告犯罪事實，應負舉證責任，並指
    出證明之方法。對於其所訴之被告犯罪事實，應負提出證據
    及說服之實質舉證責任，倘所提出之證據，不足為被告有罪
    之積極證明，或其闡明之證明方法，無從說服法官以形成被
    告有罪之心證，基於無罪推定之原則，自應為被告無罪判決
    之諭知。而所謂認定犯罪事實之證據，係指足以認定被告確
    有犯罪行為之積極證據而言，如未發現相當證據，或證據不
    足以證明，自不能以推測或擬制之方法，以為裁判基礎（最
    高法院40年台上字第86號判例要旨參照）。另認定犯罪事實
    所憑之證據，雖不以直接證據為限，間接證據亦包括在內；
    然而無論直接或間接證據，其為訴訟上之證明，須於通常一
    般之人均不致有所懷疑，而得確信其為真實之程度者，始得
    據為有罪之認定，倘其證明尚未達到此一程度，而有合理之
    懷疑存在時，事實審法院復已就其心證上理由予以闡述，敘
    明其如何無從為有罪之確信，因而為無罪之判決，尚不得任
    意指為違法（最高法院76年台上字第4986號判例要旨參照）
    。末按幫助犯，則係指對於正犯與以精神或物質上之助力，
    便於其犯罪之實行者而言，故必須認識正犯所犯之罪，始有
    幫助可言，如無此認識或其所認識，與正犯實施之犯罪有齟
    齬，則欠缺幫助犯意，無從成立該罪之幫助犯（最高法院76
    年度台上字第7695號判決要旨參照）。
三、聲請簡易判決處刑意旨認被告丙○○涉有幫助詐欺取財犯行
    ，無非係以被告自承有在永豐銀行桃園分行開立帳號000-00
    000000000000號帳戶，及證人即被害人李○○、乙○○指訴
    受騙經過，被告開設永豐銀行桃園分行帳號000-0000000000
    0000號帳戶之歷史交易明細、被害人轉帳之交易明細等為其
    論據。
四、訊據上訴人即被告丙○○固不否認前開帳戶為其所開立，惟
    堅詞否認有何幫助詐欺之犯行，辯稱：我沒有將存摺、金融
    卡賣給詐騙集團，上開金融卡等係遭竊或遺失，密碼寫在提
    款卡上，並未提供帳戶給詐騙集團等語。
五、經查：
（一）被害人李○○、乙○○受騙經過，固據證人李○○於警詢
      、證人乙○○於原審證述明確（見臺灣士林地方法院檢察
      署98年度偵字第7922號偵查卷第3頁至第4頁、第39頁至第
      40頁、原審98年度易字第1343號卷第10頁至第11頁），並
      經證人即被害人乙○○之配偶李雅婷於警詢證述在卷（見
      臺灣桃園地方法院檢察署98年度偵字第5546號卷第17頁至
      第18頁）；且有被害人提出之臺北富邦銀行、中國信託商
      業銀行ATM交易明細表影本各1紙附卷可稽（見臺灣士林地
      方法院檢察署98年度偵字第7922號卷第7頁、臺灣桃園地
      方法院檢察署98年度偵字第5546號卷第23頁）。
（二）又前揭永豐商業銀行桃園分行帳戶係被告所申辦，為被告
      所是認，並有永豐商業銀行桃園分行98年1月13日（098）
      字第00014號函所附基本資料在卷可參（見臺灣士林地方
      法院檢察署98年度偵字第7922號卷第14頁至第16頁），且
      該帳戶於97年12月14日，確經分別匯入2萬6,000元及4,00
      0元，並於當日提領殆盡之情，亦有永豐商業銀行桃園分
      行98年1月5日（098）字第00002號函附交易明細在卷可查
      （見臺灣桃園地方法院檢察署98年度偵字第5546號卷第21
      頁至第22頁）。
（三）被告所有之系爭帳戶或許確由詐欺集團成員管領使用，並
      於被害人乙○○、李○○匯款後，即提領一空，固屬實情
      。然並無直接證據，足以證明被告交付上開帳戶金融卡以
      幫助詐欺集團成員用以詐欺取財。被告雖於發現存摺等物
      遺失時，未即時報警，致發生帳戶遭人盜用等情，惟被告
      囿於其主觀認知，以為存摺、金融卡遺失僅需辦理補發，
      而未立即前往警局報案，或及時至前往永豐商業銀行辦理
      掛失補發事宜，及至發現時，帳戶已經列為警示帳戶，終
      亦非與常理有悖。
（四）被告雖未明確指出究竟於何處、何時發現遺失存摺及提款
      卡；又被告所稱將密碼記載於金融卡上之原因，因該金融
      卡未扣案，未獲得證明。然此均不足以反推被告確有將上
      開帳戶存摺、金融卡及密碼交付詐欺集團成員使用之事實
      ，檢察官既未能提出其他證據為憑，尚難僅以被害人李○○、乙○○受騙而匯款進入被告所有銀行帳戶，遽認被告
      確有本件幫助詐欺取財犯行。
六、末按，檢察官就被告犯罪事實，應負舉證責任，並指出證明
    之方法，刑事訴訟法第161條第1項定有明文。因此，檢察官
    對於起訴之犯罪事實，應負提出證據及說服之實質舉證責任
    。倘檢察官所提出之證據，不足為被告有罪之積極證明，或
    其闡明之證明方法，無從說服法院以形成被告有罪之心證，
    基於無罪推定之原則，自應為被告無罪判決之諭知。參照前
    開論述，檢察官此部分所提出之各項證據，顯尚有諸多合理
    性懷疑之存在，而未達於通常一般人均不致於有所懷疑，而
    得確信為真實之程度，自不足以說服法院形成被告丙○○涉
    犯幫助詐欺有罪之心證。從而，檢察官所提出之各項證據及
    所闡明之證明方法，既無從說服本院以形成被告丙○○涉犯
    幫助詐欺有罪之心證，依「罪證有疑、利於被告」之證據法
    則，即不得遽為不利於被告丙○○之認定。因之，本案之積
    極證據既尚不足為不利於被告丙○○涉犯幫助詐欺之認定。
    此外，本院復查無其他積極證據足資證明被告有何檢察官所
    指之幫助詐欺犯行，不能證明被告犯罪。
七、原審不察而為被告丙○○有罪之判決，尚有未洽。被告丙○○上訴意旨指摘原判決有罪不當，為有理由，應由本院撤銷
    改判，諭知被告丙○○無罪之判決。
據上論斷，應依刑事訴訟法第369條第1項前段、第364條、第301
條第1項前段，判決如主文。
本案經檢察官曾忠己到庭執行職務。
中    華    民    國    99    年    5     月    11    日
                  刑事第一庭審判長法  官  葉騰瑞
                                  法  官  莊明彰
                                  法  官  王炳梁
以上正本證明與原本無異。
不得上訴。
                                  書記官  陳佳伶
中    華    民    國    99    年    5     月    11    日
附件：
臺灣桃園地方法院檢察署檢察官聲請簡易判決處刑書
                                    98年度偵緝字第1586號
    被      告  丙○○  男  34歲（民國○○年○○月○○日生）
                        住臺北縣瑞芳鎮烏勢巷69-2號
                        國民身分證統一編號：Ｚ000000000號
上列被告因詐欺案件，已經偵查終結，認為宜以簡易判決處刑，
茲將犯罪事實及證據並所犯法條分敘如下：
        犯罪事實
一、丙○○雖預見將金融機構帳戶提供他人使用，依一般社會生
    活之通常經驗，將成為詐欺集團詐騙他人款項之工具，而幫
    助他人從事詐欺犯罪，竟仍不違背其本意，基於幫助詐欺之
    犯意，於某不詳時間，在某不詳地點，將其所有永豐銀行桃
    園分行帳號000-00000000000000號帳戶之存摺、提款卡及密
    碼，交予姓名年籍不詳之詐欺集團成員，供該詐欺集團作為
    存、提、匯款之用，而以此方式幫助該犯罪集團向他人詐取
    財物。嗣詐欺集團成員於取得丙○○之上開帳戶後，意圖為
    自己不法之所有，於民國97年12月14日晚上6時許，於網路
    拍賣網站向甲○○詐稱販售液晶電視，致甲○○陷於錯誤，
    於同日晚上7時2分許，依該詐欺集團成員指示，將新臺幣（
    下同）2萬6000元匯入丙○○提供予詐欺集團使用之上開帳
    戶內。嗣因甲○○發現有異報警而循線查獲。
二、案經台北市政府警察局南港分局報告臺灣士林地方法院檢察
    署檢察官轉呈臺灣高等法院檢察署檢察長令轉本署偵辦。
        證據並所犯法條
一、證據清單
 ┌──┬──────────┬─────────────┐
 │編號│證據方法            │待證事實                  │
 ├──┼──────────┼─────────────┤
 │1   │被告丙○○於偵查中之│坦承申請開立上開帳戶之事實│
 │    │供述。              │，惟矢口否認有何幫助詐欺之│
 │    │                    │犯行，辯稱：上開帳戶之存摺│
 │    │                    │、提款卡及密碼於96年12月18│
 │    │                    │日後之某日，在桃園縣桃園市│
 │    │                    │遠東百貨附近，置於機車置物│
 │    │                    │箱內遺失，帳戶遺失後未即辦│
 │    │                    │掛失，欲辦掛失時帳戶已遭列│
 │    │                    │警示云云。                │
 ├──┼──────────┼─────────────┤
 │2   │1.證人甲○○於警詢、│證人甲○○於97年12月16日報│
 │    │  偵查中之證述。    │案遭犯罪集團行騙及匯款2萬 │
 │    │2.自動櫃員機交易明細│6000 元至被告上開帳戶之事 │
 │    │  表1紙。           │實。                      │
 ├──┼──────────┼─────────────┤
 │3   │被告之永豐銀行桃園分│被告申設上開帳戶及證人李季│
 │    │行帳號              │衡匯款至該帳戶後，旋即遭犯│
 │    │000-00000000000000  │罪集團提領之事實。        │
 │    │號帳戶之基本資料暨交│                          │
 │    │易明細資料1份。     │                          │
 └──┴──────────┴─────────────┘
二、核被告丙○○所為，係犯刑法第30條第1項前段、第339 條
    第1項之幫助詐欺取財罪嫌。
三、依刑事訴訟法第451條第1項聲請逕以簡易判決處刑。
    此  致
臺灣桃園地方法院
中    華    民    國    98    年    10    月    14    日
                              檢  察  官  黃錦秋
                                          簡仲田
本件證明與原本無異
中    華    民    國    98    年    10    月    22    日
                              書  記  官  黃智彥
收受原本日期98年10月21日
附記事項：
本件係依刑事訴訟法簡易程序辦理，法院簡易庭得不傳喚被告、
輔佐人、告訴人、告發人等出庭即以簡易判決處刑；被告、被害
人、告訴人等對告訴乃論案件如已達成民事和解而要撤回告訴或
對非告訴乃論案件認有受傳喚到庭陳述意見之必要時，請即另以
書狀向簡易法庭陳述或請求傳訊。
參考法條：
刑法第339條第1項
意圖為自己或第三人不法之所有，以詐術使人將本人或第三人之
物交付者，處五年以下有期徒刑、拘役或科或併科一千元以下罰
金。
刑法第30條第1項
幫助他人犯罪者，為從犯。雖他人不知幫助之情者，亦同。

司法院資訊處製作；財團法人民間司法改革基金會備份。
